【裁判字號】    89,自,51
【裁判日期】    890721
【裁判案由】    詐欺
【裁判全文】
臺灣桃園地方法院刑事判決                            八十九年度自字第五一號
    自  訴  人    乙○○
    被      告    甲○○
右列被告因詐欺案件，經自訴人提起自訴，本院判決如左：
      主  文
甲○○無罪。
      理  由
一、本件自訴意旨略以︰被告甲○○於民國（下同）八十六年九月間，向自訴人等借
    款共新台幣（下同）一百萬元，並言明於八十七年九月間還款，俟到期日未獲清
    償，直到八十七年十月間被告開具其本人之支票，到期日為八十七年十二月五日
    作為償還之保證，然自訴人向銀行提示遭拒，事後被告拒不見面，因認被告涉有
    刑法第三百三十九條第一項詐欺罪嫌。
二、按犯罪事實應依證據認定之，無證據不得推定其犯罪事實，又不能證明被告犯罪
    者，應諭知無罪之判決，刑事訴訟法第一百五十四條、第三百零一條第一項定有
    明文。所謂認定犯罪事實之證據，係指足以認定被告確有犯罪行為之積極證據而
    言，該項證據自須適合於被告犯罪事實認定，始得採為斷罪資料。又苟未能發現
    相當證據，或證據不足以證明，自不能以推測或擬制之方法，以為裁判基礎，亦
    分別有最高法院二十九年度上字第三一０五號及同院四十年度台上字第八六號判
    例意旨可資參照。而刑法第三百三十九條第一項詐欺罪之成立，以意圖為自己或
    第三人不法之所有，施用欺罔之詐術手段，使人陷於錯誤而將本人或第三人之物
    交付為要件。
三、本件自訴人認被告甲○○所為係犯刑法第三百三十九條第一項詐欺罪嫌，係以被
    告借款不還，且尋找被告不著為其主要論據。訊據被告甲○○矢口否認有詐欺之
    犯行，辯稱：當初是溫向盧金團借錢，並沒有向乙○○借款，當時所借款之款項
    均有投資於餐廳，後來因為週轉不靈無法償還借款，此外，當時借款有設定抵押
    予自訴人，並無詐欺之意圖等語。
四、經查：（一）自訴人乙○○對於本院詢問：「被告有無直接向你借錢」，「沒有
    ，當初是被告跟我姑姑丙○○○借錢，因我姑姑不夠，所以跟我拿錢去借他」（
    詳見本院八十九年七月七日審理筆錄），核與被告供稱當初是向自訴人丙○○○
    借錢，並無自乙○○借款等語相符，既然被告當初並無向自訴人借款，自訴人乙○○乃因丙○○○不夠錢，才私下出借五十萬元予丙○○○，再共同出借予被告
    ，則被告與自訴人乙○○並無債權債務關係，何來詐欺之犯行。（二）自訴人丙○○○對於本院詢問：「當初被告以何種理由向你借款」「他說開餐廳不夠錢，
    所以向我借」；「當時你借錢給他時，他經濟狀況如何」，「他當時開餐廳、賓
    館經濟狀況很好」；「當初被告有無提供擔保」，「房子設定抵押一年」（詳見
    本院七月七日審理筆錄），可知自訴人丙○○○願意借錢給被告，乃因當時被告
    經濟狀況很好，且被告提供房子設定抵押權以供擔保，自訴人在債權獲得保障之
    情況下，始願意借款予被告，並非被告施用詐術使自訴人丙○○○陷於錯誤而借
    款。綜上所述，自訴人因與被告熟識，在被告需錢之時，因獲得設定抵押權保障
    後借款予被告，並非甲○○使用詐術使自訴人丙○○○陷於錯誤而交付財物，自
    不得因被告事後未如期付款，遽認被告於借款之初即有詐欺故意及不法意圖。足
    證被告所辯並非蓄意詐騙等情，應可採信。此外查無證據足證自訴人之指訴與事
    實相符，自難僅憑自訴人等片面指訴而入被告甲○○於罪。是本件純屬民事糾葛
    ，顯與前開詐欺罪構成要件未合，自訴人宜另循民事訴訟程序救濟之。此外復查
    無其他積極證據足資證明被告有詐欺犯行，自不能證明被告犯罪，應為無罪之諭
    知。
據上論斷，應依刑事訴訟法第三百四十三條、第三百零一條第一項，判決如主文。
中      華      民      國    八十九    年     七     月     二十一     日
                                      臺灣桃園地方法院刑事第二庭
                                          法  官  張  益  銘
右正本證明與原本無異。
如不服本判決，應於判決送達後十日內向本院提出上訴狀( 應附繕本 )，上訴於
臺灣高等法院。
                                    書記官   黃文琪
中        華        民        國   八十九   年   七   月    二十五    日


司法院資訊處製作；財團法人民間司法改革基金會備份。
